【裁判字號】    87,易,897
【裁判日期】    890308
【裁判案由】    恐嚇取財等
【裁判全文】
臺灣苗栗地方法院刑事判決                          八十七年度易字第八九七號
    公  訴  人  臺灣苗栗地方法院檢察署檢察官
    被      告  戊○○
    被      告  丙○○
    被      告  己○○
右列被告等因恐嚇取財案件，經檢察官提起公訴（八十七年度偵字第三七三號），本
院判決如左：
    主  文
戊○○共同意圖為自己不法之所有，以恐嚇使人將本人之物交付，未遂，處有期徒刑
壹年。
丙○○、己○○共同意圖為自己不法之所有，以恐嚇使人將本人之物交付，未遂，均
累犯，各處有期徒刑壹年貳月。
    事  實
一、丙○○前於民國（下同）八十六年十二月二十日因妨害自由罪，經臺灣新竹地方
    法院判處有期徒刑五月確定，而於八十七年一月十三日易科罰金執行完畢；己○○則於八十六年七月二十四日因違反麻醉藥品管理條例案件，經臺灣新竹地方法
    院判處有期徒刑四月確定，於八十六年九月二十四日易科罰金執行完畢，均不知
    悔改。二人與戊○○共同意圖為自己不法之所有，於八十七年一月十六日凌晨一
    時許，由戊○○打電話至嶺鑫礦業股份有限公司（以下簡稱「嶺鑫公司」）給該
    公司負責人丁○○，恐嚇稱其所經營之上開公司未經許可非法採礦，要求其出面
    處理，否則將對其不利等語。丁○○遂命其公司廠長乙○○於同日十八時許前往
    位於苗栗縣南庄鄉由戊○○經營之「鄉村土雞城」，戊○○、丙○○及己○○即
    在上開地點向乙○○出示由己○○拍攝之嶺鑫公司非法採礦營業之相片數十張，
    並恐嚇要求丁○○提出新台幣（下同）一百五十萬元擺平此事，否則將持丁○○
    違法之右揭相關事證向司法檢調單位檢舉之。同月十七日二十時許，在同縣頭份
    鎮○○○路三豐藥局前，戊○○再向丁○○以前揭事項恐嚇之，並催促其儘速處
    理。嗣同月十八日十七時許，戊○○再打電話給丁○○恐嚇其必須當日解決此事
    ，否則將持前述相片向司法機關檢舉，致丁○○因而心生畏懼，惟恐戊○○等三
    人將對其違法行為提出檢舉或對其公司及工廠設備有所破壞，遂向苗栗縣警察局
    頭份分局報案，並於同日二十時三十分許，再命乙○○持其所有之支票號碼各為
    號、Ａ0000000號，票面金額各為七十萬元、三十萬元之支票二紙，至同
    縣南庄鄉○○路三巷五五號之「吉祥火鍋城」某包廂內，乙○○先將上述支票交
    予戊○○確認無誤後，再由丙○○取去交予己○○。嗣乙○○欲離去時，丙○○
    並並向其表明除上開支票外，要求其再交十萬元作為活動費，乙○○未予同意即
    離開上開包廂，旋戊○○、丙○○、己○○即為埋伏在旁之苗栗縣警察局頭份分
    局員警當場查獲逮捕，致未取財得逞。
二、案經被害人丁○○訴由苗栗縣警察局頭份分局報請臺灣苗栗地方法院檢察署檢察
    官偵查起訴。
    理  由
一、訊據被告戊○○、丙○○、己○○對於前揭於八十七年一月十六日十八時許及同
    月十八日十七時許分別有與乙○○在上開戊○○經營之鄉村土雞城及前述吉祥火
    鍋城碰面等情固均坦承不諱，惟均矢口否認有向丁○○恐嚇取財之犯行。被告戊○○辯稱：是丙○○及己○○於八十七年一月十四日十八時許主動到伊所經營之
    鄉村土雞城，並出示丁○○非法採礦營業之照片數十張，要伊將此事傳達予丁○○，伊基於與丁○○之朋友關係，好意欲出面協助其解決此事云云。被告丙○○
    辯稱：前揭照片是己○○拍攝的，伊與己○○向戊○○告知此事時，並無向丁○○恐嚇取財之意思，是丁○○自己想要出錢擺平，而於八十七年一月十八日乙○○在「吉祥火鍋城」之包廂內固有放二張支票在桌上，但伊並未收受，伊當時確
    有攜帶一只棕黑色皮包，惟警察查獲時所起出之支票一紙，並非自伊之該皮包取
    出，至另一紙支票，伊不知為何會在垃圾桶內云云。被告己○○辯稱：伊係調查
    局線民，受託蒐集丁○○非法採礦營業之事證，並無恐嚇取財之意思；於八十七
    年一月十八日查獲當日，伊係與戊○○及丙○○約在吉祥火鍋城唱歌，乙○○並
    無將上開支票交給伊云云。經查：
（一）被告戊○○於八十七年一月十六日凌晨一時許，曾打電話至嶺鑫公司給負責人
      丁○○，恐嚇其經營之公司未經許可係非法採礦，要求其須出面處理乙節，業
      據被害人即嶺鑫公司負責人丁○○於警訊時及偵審中指證明確。而被告戊○○
      等三人於八十七年一月十六日十八時許及同月十八日十七時許，分別有與乙○○在上開戊○○經營之鄉村土雞城及前述吉祥火鍋城碰面，並由乙○○於八十
      七年一月十八日攜帶丁○○囑託交予被告等三人之前揭支票二紙前往吉祥火鍋
      城等情，亦據證人乙○○證述無誤，並經證人即現場查獲本件之警員甲○○、
      庚○○於本院訊問時結證屬實，另有贓物認領保管單一紙附卷可資佐證。
（二）被告戊○○固辯稱係丙○○與己○○主動找伊，伊係好意欲出面替丁○○解決
      乙節，惟被害人丁○○於警訊時陳稱：戊○○於八十七年一月十六日凌晨一時
      許，打電話告知其公司係非法採礦，希望其出面處理，否則可能對公司不利；
      又同月十七日二十時許，戊○○又在頭份鎮○○○路催促其儘速處理，丁○○
      並因公司近況財務吃緊要求將價錢降低；又於同年月十八日十七時許，戊○○
      再度打電話給丁○○，要求其當日解決，否則會將嶺鑫公司非法採礦之相關照
      片交給司法單位處理等語（見偵卷第十八頁背面、第十九頁）明確。而證人乙○○於警訊時亦證述：其於八十七年一月十八日到達吉祥火鍋城時，戊○○即
      詢問其當日是否攜帶上述數額之金錢，以使嶺鑫公司非法採礦之事獲得解決，
      其便先將上開二張支票交給戊○○等語（見偵卷第二十二頁）。另同案被告丙○○及己○○於偵查中均供稱：戊○○要約丁○○出來談談，因此丙○○與己○○未舉發丁○○等語（見偵卷第十五頁背面、第三十九頁背面、第四十頁背
      面）等語互核以觀。則果如被告戊○○所辯稱之其係好意出面替丁○○解決，
      理應循合法正當之管道始足當之，惟被告戊○○非但未以合法途徑逕行舉發嶺
      鑫公司之非法事宜，反不斷藉告發嶺鑫公司非法採礦之事恐嚇丁○○並不斷催
      促其交付金錢以解決此事，使其心生畏懼，且其催促之次數之頻繁，相距時間
      之短，足見被告戊○○確有以告發非法情事之不利惡害相告嶺鑫公司負責人丁○○之恐嚇取財之犯意甚明。是其所辯，顯係卸責之詞，不足採信。
（三）被告丙○○固辯稱：伊並無向嶺鑫公司恐嚇取財之犯意，且未收受上開支票二
      紙云云。經查，證人乙○○於警訊時證述：伊於八十七年一月十八日到達吉祥
      火鍋店時，先將上開二張支票交給被告戊○○過目後，再轉交給被告丙○○，
      被告丙○○並恐嚇乙○○若該支票不兌現，丁○○之工廠會馬上關閉，嗣後並
      告知乙○○須再付十萬元作為活動費，並保證日後不會再有告發嶺鑫公司非法
      採礦之情事等語（見偵卷第二十二頁）。次查，證人甲○○於本院訊問時結證
      稱：八十七年一月十八日在吉祥火鍋城查獲被告等三人時，於包廂內桌底下及
      一只黑色皮包內各查獲一紙支票等語，被告丙○○亦自承該皮包係其所有等語
      （見本院八十八年四月二十七日訊問筆錄），且被告丙○○於本院同日訊問時
      亦自承：伊當日確有攜帶一手提包（見本院同上訊問筆錄），再被告丙○○於
      本院八十九年二月二十三日訊問時亦供稱：伊於八十七年一月十六日在被告戊○○經營之鄉村土雞城提示嶺鑫公司非法採礦之照片給乙○○看時，曾告知乙○○叫其老闆丁○○出面處理一下，以免害到大家等語以觀。則被告丙○○既
      知丁○○有非法採礦情事，其手上又握有相關證據，自得逕行舉發以維護合法
      ，惟其不經合法途徑，竟要求丁○○「出面處理」，再參以同案被告戊○○亦
      於本院八十八年七月十四日訊問時供稱：被告丙○○及己○○有打電話要伊約
      丁○○出來談此事等語，按被告丙○○既要求同案被告戊○○通知被害人丁○○出面處理，且於乙○○交付前述二張支票之日，在其皮包內復起出被害人丁○○所有之上開支票其中一紙，已如上述。綜上所述，顯見被告丙○○亦確有
      以不利之惡害相告嶺鑫公司負責人丁○○之恐嚇取財之犯意甚明。是其所辯顯
      係卸責之詞，不足採信。
（四）被告己○○辯稱：伊僅蒐集丁○○非法採礦之事證，並無向其恐嚇取財，亦無
      收受乙○○交付之上開支票二紙乙節。經查，被告己○○於警訊時供稱：八十
      七年一月十八日丙○○有交給伊，乙○○拿出的支票二張等語（見偵卷第十五
      頁），核與同案被告丙○○、戊○○於警訊中供述情節大致相符（見偵卷第五
      頁背面、第十一頁），應可信為真實。惟被告己○○另供述：伊係要用該二張
      支票作為丁○○非法經營採礦事業之相關證據等語（見偵卷第十五頁）。惟，
      同案被告戊○○於警訊、偵審時一再供稱：被告丙○○及己○○有要伊打電話
      約出丁○○解決此事等語（見本院八十八年七月十四日、八十九年三月八日訊
      問筆錄），若果如被告己○○所辯其僅蒐集丁○○非法採礦，並無恐嚇取財之
      犯行，則其於拍攝前揭照片數十張完畢之時，應可謂蒐集相關證據業已完畢，
      即可逕行持之向相關單位舉發丁○○，然被告己○○卻一再藉由被告戊○○通
知丁○○出面處理，已如上述。綜上各情以觀，顯見被告己○○確有以舉發違
      法之不利惡害相告嶺鑫公司負責人丁○○之恐嚇取財之犯意甚明。是被告己○○所辯，亦係卸責之詞，不足採信。
綜上各情，本院認事證已臻明確，被告三人犯行均堪認定。
二、核被告戊○○、丙○○、己○○所為，均係犯刑法第三百四十六條第三項、第一
    項之恐嚇取財未遂罪。被告等著手實施恐嚇取財之犯行後，於乙○○交付上開支
    票之同時，即為警查獲而未得逞乙節，業據證人乙○○、甲○○、庚○○於本院
    訊問時分別證述屬實，核係未遂犯。被告三人就上開犯行，有犯意之聯絡及行為
    之分擔，均為共同正犯。被告丙○○及己○○各有如事實欄所載之刑之執行情形
    ，有臺灣苗栗地方法院檢察署刑案資料查註紀錄表在卷可按，被告丙○○及己○○於五年內再犯本件有期徒刑以上之罪，均為累犯，並均依法加重其刑。被告三
    人已著手於本件犯罪之實施，惟未至得財之結果即為警查獲，已如上述，為未遂
    犯，應依刑法第二十六條前段之規定減輕其刑。上開刑罰加重、減輕事由，係先
    加後減，併此敘明。
    爰審酌被告三人犯罪之動機、目的、手段，犯罪所生之危害、犯罪後之態度等一
    切情狀，各量處如主文所示之刑，以示懲儆。
三、公訴意旨認被告三人上開犯行尚涉犯刑法第一百五十八條第一項之僭行公務員職
    權罪嫌云云。惟按該罪係以冒充公務員而行使其職權為其構成要件。查本件被告
    戊○○僅向丁○○稱被告己○○係調查局所屬調查站之「外圍人員」乙節，業據
    被害人丁○○於警訊中供述明確（見偵卷第十八頁背面），核與證人乙○○於警
    訊時證述：被告丙○○於其交付支票給被告等三人後，告知該支票是給檢調人員
    ，惟須再包十萬元紅包給被告己○○作為活動費等語大致相符（見偵卷第十九頁
    ），且被告三人等於上開恐嚇行為時均未出示足以證明其等為調查局人員之證件
    或穿著可使一般人認係公務人員之制服乙節，亦據被告丙○○於本院訊問時供述
    在卷（見本院八十九年二月二十五日訊問筆錄），足見被告等三人並無冒充調查
    局公務員之行為，是其三人所為，即與上開刑法第一百五十八條之僭行公務員職
    權罪之構成要件有間。此外，復查無其他積極證據足資證明被告三人確有上開僭
    行公務員職權之犯行，惟公訴人認此部分行為與前述論罪科刑之犯行，具有牽連
    犯之裁判上一罪關係而提起公訴，爰均不另為無罪之諭知，附此敘明。
據上論斷，應依刑事訴訟法第二百九十九條第一項前段，刑法第二十八條、第三百四
十六條第一項、第三項、第二十六條前段、第四十七條、罰金罰鍰提高標準條例第一
條前段，判決如主文。
本案經檢察官黃智勇到庭執行職務。
中      華      民      國    八十九    年      三      月      八      日
                                        臺灣苗栗地方法院刑事庭
                                            法  官  林  燦  都
右正本證明與原本無異。
如不服本判決，應於送達後十日內向本院提出上訴狀(須附繕本)，上訴於臺灣高等
法院臺中分院。
                                            書記官  姚  錫  鈞
中      華      民      國    八十九    年      三      月      八      日
附錄論罪科刑法條
刑法第三百四十六條第一項、第三項
意圖為自己或第三人不法之所有，以恐嚇使人將本人或第三人之物交付者，處六月以
上五年以下有期徒刑，得併科一千元以下罰金。
前二項之未遂犯罰之。


司法院資訊處製作；財團法人民間司法改革基金會備份。
